臺灣桃園地方法院民事判決
109年度訴字第2057號
原      告  韓淑媛  
            韓武權  
兼  共  同
訴訟代理人  韓文崇  
原      告  黃金鐘    

            張葉順妹
上  一  人
訴訟代理人  張進興  
原      告  張明松  
            林黃昭金
上二人共同
訴訟代理人  張棨雲  
被      告  呂眾英  
            呂眾哲  
            謝雅蓁  

            謝志豪    應受送達處所不明
            呂雪卿  

            呂廣英  
            呂淑君  
            呂秀月（即福山マサ子）

            呂泰寬    應受送達處所不明
            呂英德    應受送達處所不明
            林呂一香
            呂哲香  

            呂一鴻  
            呂核原  

            呂梅君    桃園市○○區○○○路00巷00號
            邱顯富（呂洪恰之遺產管理人）

            周娟容  
            周英娟  


            周忠正  
            張尚義  
            張美香  
            張美英  
            張天和    應受送達處所不明
            張美娥    應受送達處所不明
            張清富    應受送達處所不明
            張清壹    應受送達處所不明
            張春木  
            張志賢    應受送達處所不明
            蔡皓宇  
            蔡佳霖  
上列當事人間請求塗銷地上權登記事件，本院於民國110年12月2
3日言詞辯論終結，判決如下：
    主  文
如附表一、二所示之地上權應予終止。
被告呂眾英、呂眾哲、謝雅蓁、謝志豪、呂雪卿、呂廣英、呂淑
君、呂秀月、呂泰寬、呂英德、林呂一香、呂哲香、呂一鴻、呂
核原、呂梅君、邱顯富、周娟容、周英娟、周忠正應將被繼承人
呂新進所遺如附表一所示之地上權辦理繼承登記，並予以塗銷。
被告張尚義、張美香、張美英、張天和、張美娥、張清富、張清
壹、張春木、張志賢、蔡皓宇、蔡佳霖應將被繼承人張文中所遺
如附表二所示之地上權辦理繼承登記，並予以塗銷。
訴訟費用由原告負擔。
    事實及理由
壹、程序方面：
一、按訴狀送達後，原告不得將原訴變更或追加他訴。但請求之
    基礎事實同一，或該訴訟標的對於數人必須合一確定時，追
    加其原非當事人之人為當事人者，不在此限，此觀民事訴訟
    法第255條第1項第2款、第5款之規定即明。查原告起訴時，
    將呂新進、張文中列為原登記地上權人而為被告，惟該2人
    業於起訴前死亡，有戶籍登記簿資料附卷可參（見本院卷一
    第59頁、第81頁），原告遂於109年12月4日具狀撤回對呂新
    進、張文中之起訴，並追加呂新進之繼承人呂眾英、呂眾哲
    、謝雅蓁、謝志豪、呂雪卿、呂廣英、呂淑君、呂秀月、呂
    泰寬、呂英德、林呂一香、呂哲香、呂一鴻、呂核原、呂梅
    君、邱顯富、周娟容、周英娟、周忠正，以及張文中之繼承
    人張尚義、張美香、張美英、張天和、張美娥、張清富、張
    清壹、張春木、張志賢、蔡皓宇、蔡佳霖為被告（以下合稱
    為被告），復追加聲明請求其等辦理繼承登記（見本院卷一
    第97至100頁），核與前揭規定相符，應予准許。
二、被告經合法通知，均未於言詞辯論期日到場，核無民事訴訟
    法第386 條所列各款情形，爰依原告之聲請，由其一造辯論
    而為判決。
貳、實體方面：
一、原告主張：原告韓淑媛、韓武權、韓文崇為桃園市○○區○○段
    000地號土地之所有人（下稱629地號土地），嗣629地號土
    地經分割而另增同段629-1、629-2、629-3、629-4地號，其
    中629-1地號土地為原告林黃昭金、黃金鐘所有；629-3地號
    土地為原告張葉順妹所有；629-4地號土地則為原告張明松
    （與上開各原告均分稱姓名，合稱原告）所有。而629、629
    -1、629-3、629-4地號土地（以下合稱系爭土地）設定有如
    附表一、二所示之地上權內容，然系爭土地上從未見呂新進
    、張文中或其等之繼承人建造之建物或地上物存在，且上開
    地上權係分別於民國38、58年間所設定，迄今已逾20年，如
    任上開地上權繼續存在，將有礙於原告使用系爭土地，且有
    害於系爭土地之經濟價值，爰依民法第767 條第1 項、第83
    3 條之1 之規定，請求如附表一、二所示之地上權應予終止
    ；又因被告分別為呂新進、張文中之繼承人，迄未就上開地
    上權辦理繼承登記，另請求被告應分別就如附表一、二所示
    之地上權辦理繼承登記後，予以塗銷等語，並聲明：如主文
    第1至3項所示。
二、被告未於言詞辯論期日到庭，亦未提出書狀為任何陳述或答
    辯。 
三、得心證之理由：
  ㈠原告所主張之上開事實，業據其提出系爭土地之地籍圖謄本
    、登記謄本、呂新進、張文中之除戶登記資料、繼承系統表
    、繼承人之戶籍資料為憑（見本院卷一第17至35頁、第43至
    50頁、第59至82頁、第107至247頁、第283至285頁），堪信
    為真實。
  ㈡按地上權未定有期限者，存續期間逾20年或地上權成立之目
    的已不存在時，法院得因當事人之請求，斟酌地上權成立之
    目的、建築物或工作物之種類、性質及利用狀況等情形，定
    其存續期間或終止其地上權，民法第833 條之1 定有明文；
    又修正之民法第833 條之1 規定，於民法物權編99年1月5 
    日修正之條文施行前未定有期限之地上權，亦適用之，民法
    物權編施行法第13條之1 亦有明定。經查，如附表一、二所
    示之地上權之存續期間均為「無限期」，且分別於38、58年
    間設定迄今等情，有系爭土地登記謄本可證（見本院卷一第
    43至50頁），是如附表一、二所示之地上權自該當民法第83
    3 條之1 所規定之「未定有期限者，存續期間逾20年」，審
    酌系爭土地上僅有門牌號碼桃園市○○區○○○路000巷00號、41
    號、53號、55號、75號房屋存在，而其中39號、41號房屋為
    張明松所有，53號、55號房屋為張葉順妹所有，75號房屋則
    為韓淑媛、韓武權、韓文崇所共有等情，業據原告陳述明確
    （見本院卷一第7至9頁），復有桃園住宅及不動產資訊網站
    之航照圖資料足佐（見本院卷一第19頁），足認系爭土地上
    確無被告所有之其他建物或地上物存在，被告亦無人曾具狀
    表示如附表一、二所示之地上權尚有存在之必要，堪認如附
    表一、二所示之地上權成立之目的均已不存在，為免有礙於
    所有權人使用系爭土地或有害於系爭土地之經濟價值，應以
    終止為合宜，是原告訴請終止如附表一、二所示之地上權，
    核屬有據，應予准許。
  ㈢再所有人對於妨害其所有權者，得請求除去之，民法第767 
    條第1 項中段定有明文。又地上權之塗銷，性質上乃不動產
    物權之處分行為，於繼承人因繼承取得地上權之情形，依民
    法第759 條規定，應先辦理繼承登記，始得為地上權之塗銷
    登記。經查，如附表一、二所示之地上權雖經本院予以終止
    ，惟該地上權登記已對系爭土地所有權使用收益之圓滿狀態
    造成妨害；又如附表一、二所示之地上權為被告分別自呂新
    進、張文中所繼承，惟尚未辦理繼承登記，是原告本於其所
    有權之行使，請求被告分別就被繼承人呂新進、張文中所遺
    之如附表一、二所示之地上權辦理繼承登記後，將該地上權
    登記予以塗銷，亦有所憑。
四、綜上所述，原告依民法第833條之1、第767條第1項之規定，
    請求如附表一、二所示之地上權應予終止，且被告應分別就
    如附表一、二所示之地上權辦理繼承登記後，予以塗銷，均
    為有理由，應予准許，爰判決如主文第1至3項所示。
五、訴訟費用之負擔：本件原告雖為勝訴，然審酌原告勝訴之原
    因無非係民法第833 條之1 於99年2 月3 日新增，難以歸責
    於被告，且終止地上權之結果僅有利原告，爰類推適用民事
    訴訟法第81條規定，命由原告負擔本件訴訟費用。
中　　華　　民　　國　　111 　年　　4 　　月　　22　　日
                  民事第四庭　法　官　傅思綺
正本係照原本作成。
如對本判決上訴，須於判決送達後二十日內向本院提出上訴狀。
如委任律師提起上訴者，應一併繳納上訴審裁判費。　　　　　
中　　華　　民　　國　　111 　年　　4 　　月　　22　　日
                              書記官  康馨予
附表一（系爭土地原以呂新進為地上權人之地上權登記內容）：
編號 坐落土地 收件年期 收件字號 權利範圍 設定權利範圍 所有權人 1 桃園市○○區○○段000地號 民國38年 （空白）字第000405號 100分之49 684平方公尺 韓淑媛 韓武權 韓文崇 2 桃園市○○區○○段00000地號 民國38年 （空白）字第000405號 100分之49 684平方公尺 林黃昭金 黃金鐘 3 桃園市○○區○○段00000地號 民國38年 （空白）字第000405號 100分之49 684平方公尺 張葉順妹 4 桃園市○○區○○段00000地號 民國38年 （空白）字第000405號 100分之49 684平方公尺 張明松 
附表二（系爭土地原以張文中為地上權人之地上權登記內容）：
編號 坐落土地 收件年期 收件字號 權利範圍 設定權利範圍 所有權人 1 桃園市○○區○○段000地號 民國58年 桃字第002973號 200分之23 684平方公尺 韓淑媛 韓武權 韓文崇 2 桃園市○○區○○段00000地號 民國58年 桃字第002973號 200分之23 684平方公尺 林黃昭金 黃金鐘 3 桃園市○○區○○段00000地號 民國58年 桃字第002973號 200分之23 684平方公尺 張葉順妹 4 桃園市○○區○○段00000地號 民國58年 桃字第002973號 200分之23 684平方公尺 張明松